【裁判字號】    90,上訴,3785
【裁判日期】    901225
【裁判案由】    懲治盜匪條例
【裁判全文】
臺灣高等法院刑事判決                          九十年度上訴字第三七八五號
    上  訴  人  臺灣桃園地方法院檢察署檢察官
    被      告  丙○○
    指定辯護人  本院甲○
右上訴人因被告妨害自由等案件，不服臺灣桃園地方法院九十年度訴字第一三七五號
，中華民國九十年十月四日第一審判決（起訴案號：臺灣桃園地方法院檢察署九十年
度偵字第一四五八號），提起上訴，本院判決如左：
        主  文
原判決撤銷。
丙○○以強暴脅迫使人行無義務之事，處有期徒刑陸月，如易科罰金，以佰元折算
壹日。
        事  實
一、丙○○與乙○○係同居共財之男女朋友，丙○○母親過世，留有新台幣（下同）
    六十萬元，二人在短短數月即花用盡罄。丙○○認其投資乙○○弟弟餐廳，乙○
    ○花用其金錢，民國九十年一月十日下午二時許，在桃園縣八德市○○里○○街
    一八五巷九號同居處所，向乙○○要錢花用，乙○○不肯交付，丙○○乃恫稱：
    把你身上全部的錢，全部給我，否則我會打死你，又拳打腳踢乙○○，乙○○無
    奈，乃將身上現金九千元交付丙○○；丙○○嫌少，又恫稱：九千元怎麼夠花用
    ，用你的提款卡領五萬元給我，並施以拳腳，致乙○○受有頭部外傷、左耳後、
    下腹部、右前臂、兩大腿及右小腿等多處瘀傷（傷害部分，業據乙○○於偵查中
    撤回告訴，未據起訴），於同日下午四時三十分許，丙○○將乙○○以小貨車載
    到桃園縣八德市○○路一０九號大湳郵局，恫稱：趕快去領錢，否則要你好看，
    又將乙○○推拉至郵局之提款機前，逼令乙○○提錢，以此強暴脅迫方式，使人
    行無義務之事。乙○○不肯提款，僵持至同日下午五時二十分許，乙○○跑至郵
    局內求救，經郵局人員報警當場查獲丙○○，並在其身上搜出九千元現金，發還
    乙○○。
二、案經被害人乙○○告訴，由桃園縣警察局八德分局移送台灣桃園地方法院檢察署
    檢察官偵查起訴。
        理  由
一、訊據被告丙○○固承認因細故與告訴人乙○○發生爭執，而毆打告訴人，惟矢口
    否認有強制罪之犯行，辯稱：我與乙○○同居共財，我母親過世，遺有六十萬元
    ，並留下三百元美金，當天發現美金不見了，在告訴人的化妝盒裡找到錢，氣憤
    而打告訴人，又因為給告訴人弟弟安神位，投資餐廳，短短二個月就將六十萬元
    花完，當天是向告訴人取回投資款或借款，向她拿錢，跟打她的事無關云云。
二、然查：右揭犯罪事實，迭據告訴人乙○○於偵審中指訴綦詳，並有當場在被告身
    上搜出九千元，發還告訴人，有贓物領據在卷可按。另告訴人遭被告以暴行毆打
    成傷，亦有診斷證明書在卷可按。縱如被告所辯，告訴人與之有金錢糾葛，亦不
    能以強暴脅迫方式為之，所辯不過為避重就輕之詞，不足採信。其罪證明確，犯
    行洵堪認定。
三、核被告所為，係犯刑法第三百零四條第一項之強制罪。其以強暴脅迫方法命同居
    女友拿出九千元及至郵局提款，係同時接續為之，僅單純一罪，且其已取得九千
    元，自屬既遂。至公訴人起訴認被告前揭犯行，致使告訴人不可抗拒而交付財物
    ，涉有懲治盜匪條例第五條第一項第一款之強盜罪嫌。惟按強盜罪，以行為人主
    觀上有為自己或第三人不法所有之意圖，客觀上以強暴脅迫等方法，致使被害人
    不能抗拒而交付財物為犯罪構成要件。經訊之告訴人坦承與被告為同居男女朋友
    關係，於原審並稱：被告投資我弟弟餐廳的錢，本來是我要與被告合夥，後來我
    沒有合夥。被告後悔，跟我吵架，我就說：這一份我把他吃下來。我跟被告借錢
    ，因為我乾媽欠錢，所以我向他借錢給我乾媽用，共借四萬五千元，連我的二萬
    元也借給我乾媽了。被告的母親所留下來的錢，我們一起出去吃飯、或是玩樂的
    錢，都是摻著用的，加上被告自己又愛賭博，所以不到二個月就只剩六萬元。我
    還欠他八萬五千元，其中的六萬元是投資我弟弟的餐廳股份轉讓給我，另外的是
    借我乾媽的錢。事發之後，被告沒有錢，也有跟我拿十萬元用，算算二人的錢也
    抵的差不多等語。雖告訴人於警訊中否認欠被告金錢，其前後所述不符，存有瑕
    疵，尚難遽採為不利被告之認定。然告訴人對二人同居共財並未否認。同居男女
    ，共同生活，支付生活費及其他開銷花用，如詳加計較，本難算明。其相互拿錢
    ，尚難認有不法所有之意圖。應以被告及告訴人所述相符部分，與事實相符為可
    採。且被告本案發生前一日，即九十年元月九日，受告訴人之託，前往郵局提領
    告訴人存款一萬元，為告訴人所坦承，且有告訴人之郵局存簿儲金簿影本在卷可
    按。被告若有不法所有之意圖，當可於元月九日告訴人交付提款卡予被告代領現
    金時，即趁機盜領告訴人之存款，何須以強暴脅迫方法致使不能抗拒命告訴人交
    付？被告與告訴人同居一起花用被告母親遺留六十萬元，不論其用途如何，被告
    偶向告訴人拿取金錢，不能認有不法所有之意圖。此外，復查無其他積極證據足
    證被告有強盜之犯行，此部分僅能證明以強暴脅迫使人行無義務之事。公訴人起
    訴法條，尚有未洽，應予變更。
四、原審未詳予研求，遽為被告無罪之判決，自嫌欠洽。公訴人上訴意旨，認被告仍
    犯強盜罪，雖不足採，但指摘原審無罪判決不當，尚非全無理由，應由本院將原
    判決撤銷改判。爰審酌被告之品行、素行、與被害人之關係、犯罪之情節、犯罪
    後之態度及其他一切情狀，乃判處如主文第二項所示之刑，並諭知易科罰金之折
    算標準，以示懲儆。
五、據上論斷，應依刑事訴訟法第三百六十九條第一項前段、第三百六十四條、第二
    百九十九條第一項前段、第三百條、刑法第三百零四條第一項、第四十一條第一
    項前段、罰金罰鍰提高標準第一條前段、第二條，判決如主文。
本案經檢察官柯麗鈴到庭執行職務。
中      華      民      國    九十      年    十二      月    二十五    日
                            臺灣高等法院刑事第五庭
                                審判長法  官  趙  功  恆
                    法  官  楊  貴  雄
                                      法  官  林  立  華
右正本證明與原本無異。
被告不得上訴。
檢察官如不服本判決應於收受送達後十日內向本院提出上訴書狀，其未敘述上訴之理
由者並得於提起上訴後十日內向本院補提理由書（均須按他造當事人之人數附繕本）
。
                                      書記官  孫  佩  琳
中      華      民      國    九十      年    十二      月    二十五    日
附錄本案論罪科刑法條全文：
刑法第三百零四條第一項
以強暴、脅迫使人行無義務之事或妨害人行使權利者，處三年以下有期徒刑、拘役或
三百元以下罰金。


司法院資訊處製作；財團法人民間司法改革基金會備份。
